臺灣臺中地方法院民事裁定             100年度輔宣字第22號
聲  請  人  陽氏黃
相  對  人  楊忠民
上列聲請人聲請輔助宣告事件，本院裁定如下：
    主    文
宣告楊忠民（國民身分證統一編號：Ｚ000000000號）
為受輔助宣告之人。
選定陽氏黃為受輔助宣告之人之輔助人。
聲請費用由受輔助宣告之人負擔。
    理  由
一、聲請意旨略以：聲請人陽氏黃（女、民國○○年○○月○○日生、
    國民身分證統一編號：Ｚ000000000號）為相對人楊忠民（男
    、56年1月3日生、國民身分證統一編號：Ｚ000000000號）之
    配偶，相對人因輕度智障，致其為意思表示或受意思表示，
    或辨識其意思表示效果之能力，顯有不足，爰聲請對相對人
    為輔助之宣告，並選定聲請人為輔助人等語。
二、按對於因精神障礙或其他心智缺陷，致其為意思表示或思表
    示，或辨識其意思表示效果之能力，顯有不足者，法院得因
    本人、配偶、四親等內之親屬、最近1 年有同居事實之其他
    親屬、檢察官、主管機關或社會福利機構之聲請，為輔助之
    宣告。受輔助宣告之人，應置輔助人，民法第15條之1第1項
    、第1113條之1第1項定有明文。又依民法第1113之1第2項準
    用同法第1111條之1 規定，法院選定輔助人時，應依受輔助
    宣告之人之最佳利益，優先考量受輔助宣告之人之意見，審
    酌一切情狀，並注意下列事項：(一)受輔助宣告之人之身心狀
    態與生活及財產狀況。(二)受輔助宣告之人與其配偶、子女或
    其他共同生活之人間之情感狀況。(三)輔助人之職業、經歷、
    意見及其與受輔助宣告之人之利害關係。(四)法人為輔助人時
    ，其事業之種類與內容，法人及其代表人與受輔助宣告之人
    之利害關係。
三、經查：
  (一)聲請人主張其為相對人之配偶，相對人有上開事由須為輔助
    宣告之事實，業據提出戶籍謄本、中華民國身心障礙手冊正
    反面影本等件為證。是聲請人既為相對人之配偶，依法自得
    聲請對相對人為輔助之宣告。本院於鑑定人即澄清綜合醫院
    劉金明醫師前詢問相對人，對於法官詢問姓名、年籍、住所
    、與聲請人之關係、現任市長等問題，相對人均能正確回答
    ，亦具備基本之思考、判斷力及計算、使用金錢、搭乘交通
    工具、日常三餐處理能力。嗣經鑑定醫師再為進一步之診斷
    ，鑑定結果略以：綜合相對人以往病史、現在病症、家族病
    史、生活履歷、生活狀況及現在身心狀態等資料，相對人為
    一位輕度智能障礙狀態之患者，認知功能退化達到輕度障礙
    ，其受認知功能障礙之影響，雖然一般簡單日常生活功能，
    如進食、穿衣、如廁、行動及沐浴等皆可自理，但是其他身
    邊複雜事務處理已無法獨立完善執行，須要家人或他人之協
    助處理，目前生活上、經濟上由家人協助管理照顧；相對人
    之社會職業功能有中度障礙（僅能從事簡單工作），在認知
    功能方面，其記憶力、判斷力、現實感及思考能力亦受明顯
    影響，以致於無法合理且適當的處理身邊複雜事務，須他人
    協助方能避免其權益之損失；基於相對人精神上有輕度智能
    障礙之原因，對於管理處分自己的財產有必要給予協助，有
    達到「為意思表示或受意表示，或辨識其意思表示效果之能
    力，顯有不足」之情形；相對人目前之精神狀態屬於輕度障
    礙，已達到輔助宣告之程度，此精神狀態係因長期輕度智能
    障礙所導致，未來無法改善及回復至正常心智狀態等語，有
    該院100年9 月27日澄高字第1000358號函暨所附成年輔助宣
    告鑑定書1 份在卷可稽。本院審酌上開勘驗結果及醫師所為
    之鑑定意見，認相對人因精神障礙或其他心智缺陷，致其為
    意思表示或受意思表示，或辨識其意思表示效果之能力，顯
    有不足。揆諸首開條文規定，本院自得依聲請對相對人為輔
    助之宣告。
  (二)聲請人為相對人之妻，平日負責照顧相對人、處理相對人事
    務；而相對人之母已歿，相對人之父年邁體衰，且同意由聲
    請人擔任相對人之輔助人；再者，相對人於本院訊問時亦表
    示同意聲請人擔任輔助人，有戶籍謄本、親屬系統表、診斷
    證明書及本院100 年10月18日訊問筆錄在卷可憑。茲本院參
    酌前揭各節，認由聲請人任輔助人，最能符合受輔助宣告之
    人之最佳利益，爰選定聲請人為輔助人。
四、依民事訴訟法第608條第1項、第624條之1第3 項，裁定如主
    文。
中    華    民    國   100    年    10    月    31    日
                  家事法庭      法  官  郭妙俐
正本係照原本作成。
如不服本裁定關於選定輔助人之部分，應於送達後10日內向本院
提出抗告狀，並繳納抗告費新臺幣1000元；其餘關於輔助宣告之
部分，不得抗告。
中    華    民    國   100    年    10    月    31    日
                                書記官